臺灣臺北地方法院民事簡易判決
111年度北簡字第3215號
原      告  陳金蔓
            楊舒涵
共      同
訴訟代理人  張靜律師  
被      告  王淼堉

上列當事人間因過失傷害案件，原告提起刑事附帶民事訴訟請求
侵權行為損害賠償事件，經本院刑事庭裁定移送前來（110年度
審交附民字第488號），本院於民國111年7月27日言詞辯論終結
，判決如下：
　　主　　　文
被告應給付原告陳金蔓新臺幣196,300元，及自民國110年11月25
日起至清償日止，按週年利率百分之5計算之利息。
被告應給付原告楊舒涵新臺幣7,000元，及自民國110年11月25日
起至清償日止，按週年利率百分之5計算之利息。
原告其餘之訴駁回。
訴訟費用由被告負擔四分之一，餘由原告負擔。
本判決第一、二項得假執行。但被告如分別以新臺幣196,300元
、7,000元為原告陳金蔓、楊舒涵預供擔保，得免為假執行。
原告陳金蔓其餘假執行之聲請駁回。
　　事實及理由
一、本件原告起訴時，訴之聲明請求㈠被告應給付原告陳金蔓新
    臺幣（下同）686,400元，及自起訴狀繕本送達翌日起至清
    償日止，按年息5%計算之利息；㈡被告應給付原告楊舒涵30,
    000元，及自起訴狀繕本送達翌日起至清償日止，按年息5%
    計算之利息等語（附民卷第5頁）。嗣於民國111年7月27日
    言詞辯論時變更原告陳金蔓之請求金額為665,197元，其餘
    請求不變（本院卷第103頁），核屬減縮應受判決事項之聲
    明，與民事訴訟法第255條第1項但書第3款規定相符。
二、原告起訴主張略以：被告於109年3月26日16時25分許，駕駛
    車牌號碼000-0000號計程車（下稱B車），行經臺北市○○區○
    ○○路0段000號前，疏未注意車前狀況並保持兩車並行之間隔
    ，與原告陳金蔓騎乘並搭載原告楊舒涵之車牌號碼000-000
    號普通重型機車（下稱A車）發生碰撞而肇事，致原告陳金
    蔓受有右側肱骨頸骨折之傷害，原告楊舒涵受有右側手腳擦
    挫傷之傷害。原告陳金蔓因本件車禍，受有醫療費用128,62
    1元、109年6月11日至109年7月10日之看護費用36,000元（1
    ,200元×30＝36,000元）、109年3月26日至109年12月31日（9
    個月又5日）不能工作之損失293,334元（計算式：32,000元
    ×（9+5/30）＝293,333.33元）之損失，並請求257,242元之
    精神慰撫金，扣除被告於刑事案件已付與將付之50,000元，
    合計665,197元。原告楊舒涵因本件車禍受傷，請求30,000
    元之精神慰撫金。爰依侵權行為損害賠償之法律關係請求等
    語，並聲明：被告應給付原告陳金蔓665,197元，及自起訴
    狀繕本送達翌日起至清償日止，按年息5%計算之利息；㈡被
    告應給付原告楊舒涵30,000元，及自起訴狀繕本送達翌日起
    至清償日止，按年息5%計算之利息。
三、被告則以：本件車禍兩造均有肇事責任，原告應負一半責任
    ，刑事判決緩刑條件中被告需給付原告陳金蔓50,000元，被
    告已依緩刑條件履行。汽車強制險部分，投保之保險公司已
    給付原告陳金蔓42,535元、原告楊舒涵6,415元，應予扣除
    等語，資為抗辯，並聲明：原告之訴駁回。
四、得心證之理由：
(一)原告主張被告於前揭時、地，駕駛B車，行經臺北市○○區○○○
    路0段000號前時，疏未注意車前狀況並保持兩車並行之間隔
    ，致其所駕駛之B車，與同向左側由陳金蔓騎乘並搭載楊舒
    涵之A車發生碰撞，致陳金蔓受有右側肱骨頸骨折、楊舒涵
    受有右側手腳擦挫傷之傷害等情，業據其提出馬偕醫院診斷
    證明書為證。而被告前揭過失行為，前經臺北地檢署檢察官
    提起公訴（109年度偵字第31707號起訴書），並經本院刑事
    庭以110年度審交易字第98號刑事確定判決判處被告犯過失
    傷害罪，處罰金50,000元，緩刑2年，緩刑期間應給付陳金
    蔓50,000元，付款方式為自110年12月起按月於每月25日給
    付5,000元，至全部清償止等情，此有本院110年度審交易字
    第98刑事判決在卷可稽（卷第13-17頁），並調取該刑事卷
    查核無訛，且為被告所不爭執，堪信為真實。
(二)按因故意或過失不法侵害他人之權利者，負損害賠償責任；
    不法侵害他人之身體或健康者，對於被害人因此喪失或減少
    勞動能力，或增加生活上之需要時，應負損害賠償責任；不
    法侵害他人之身體、健康、名譽、自由、信用、隱私、貞操
    ，或不法侵害其他人格法益而情節重大者，被害人雖非財產
    上之損害，亦得請求賠償相當之金額，民法第184條第1項前
    段、第193條第1項、第195條第1項前段，分別定有明文。又
    按當事人主張有利於己之事實者，就其事實有舉證之責任，
    民事訴訟法第277條前段定有明文。又民事訴訟如係由原告
    主張權利者，應先由原告負舉證之責，若原告不能舉證，以
    證實自己主張之事實為真實，則被告就其抗辯事實即令不能
    舉證，亦應駁回原告之請求。本件被告應對原告負賠償責任
    ，已如前述，茲就原告請求之各項損害賠償，分述如下：
 1、原告陳金蔓部分：
　⑴醫藥費用：
　　查陳金蔓主張其因本件交通事故受有右側肱骨頸骨折等傷害
    ，並已支出醫療費用共計128,621元之事實，業據其提出馬
    偕醫院診斷證明書、醫療費用收據、板橋中興醫院診斷證明
    書、收據、中和明師中醫診所診斷證明書、收據、泰源中醫
    診所診斷證明書、收據等件為證（附民卷第13-40頁）。被
    告雖爭執中醫之醫療費用與本件車禍無關，然由馬偕醫院診
    斷證明書可知陳金蔓因上開骨折傷害經3個月尚未癒合，嚴
    重疼痛，高度骨折不癒合之可能性，而建議手術內固定治療
    ，然陳金蔓嗣未選擇為手術治療。復參諸中和明師中醫診所
    及泰源中醫診所之診斷證明書，可見陳金蔓持續以中醫治療
    方式治療上開傷害及疼痛，堪認原告因此於中醫診所就醫所
    支出之醫療費用亦屬必要費用，且與本件交通事故間有相當
    因果關係，被告上述所辯，非屬可採。是陳金蔓主張其因本
    件交通事故受有支出醫療費用128,621元（計算式：800＋1,8
    70＋52,050＋73,901＝128,621）之損害，應堪採信。
  ⑵看護費用：
　　陳金蔓主張其自車禍後之109年6月11日至同年7月10日，由
    看護照顧一個月，受有相當於看護費之損害36,000元之事實
    ，業據其提出照顧服務員之技術士證、看護證明為證（附民
    卷第49-51頁），而馬偕醫院診斷證明書亦建議由專人照顧
    一個月（附民卷第13頁），且被告對於此部分不爭執，是陳
    金蔓請求被告給付看護費36,000元，堪認可採。
　⑶薪資損失：
　　原告主張其受有薪資損失293,324元，固據其提出員工請假
    單、在職證明書為證(附民卷第41-45頁)，惟其所提出之請
    價單共計9個月又5日，但依馬偕醫院、泰源中醫診所診斷證
    明書所載，就陳金蔓之傷勢醫囑宜休養月數共計4個月，堪
    認陳金蔓於此4個月期間無法工作，則其請求之薪資損失於1
    28,000元（計算式：32,000×4＝128,000）範圍內，洵屬有據
    ，逾此範圍，尚非可採。
　⑷精神慰撫金：
　　按非財產上損害之慰撫金數額，究竟若干為適當，應斟酌兩
    造身分、地位及經濟狀況，俾為審判之依據。本件被告於上
    開時地過失不法侵害原告陳金蔓身體、健康，使其精神受有
    痛苦，其自得請求被告賠償其所受非財產上之損害即精神慰
    撫金。審酌陳金蔓為高職學歷、現擔任保全工作（見偵查卷
    第7頁）、每月薪資為32,000元（附民卷第45頁）；被告國
    中畢業學歷、從事計程車駕駛工作等情，另斟酌陳金蔓所受
    傷勢、精神上痛苦之程度等一切情狀，認陳金蔓請求精神慰
    撫金以120,000元為適當。逾此範圍之請求，尚屬無據。
 2、原告楊舒涵部分：
　　楊舒涵主張其因搭乘陳金蔓所駕駛之A車，因系爭交通事故
    受有右側手腳擦挫傷，精神上受有痛苦，請求精神慰撫金30
    ,000元，有楊舒涵於偵查中之警詢筆錄可佐，且為被告所不
    爭執，參酌楊舒涵為大學畢業學歷，目前待業中，及被告之
    上開學歷、工作情形，並斟酌楊舒涵所受傷勢，認楊舒涵請
    求精神慰撫金以10,000元為適當，逾此範圍之請求，亦屬無
    據。
(三)與有過失：　　
 1、按損害之發生或擴大，被害人或其代理人或使用人與有過失
    者，法院得減輕賠償金額，或免除之，為民法第217條第1項
    及第3項所明定，其立法目的在於平衡被害人與加害人之賠
    償責任，即於被害人本身，或其代理人或使用人對於損害之
    發生或擴大與有過失時，由法院斟酌情形，減輕或免除加害
    人之賠償金額，以免失諸過苛。因之不論加害人之行為係故
    意或過失，僅須被害人或其代理人或使用人就損害之發生或
    擴大，有應負責之事由，不問其係出於故意或過失，基於衡
    平原則及誠實信用原則，即有該法條所定過失相抵原則適用
    （最高法院93年度台上字第1899號判決要旨參照）。次按汽
    車行駛時，駕駛人應注意車前狀況及兩車並行之間隔，並隨
    時採取必要之安全措施，道路交通安全規則第94條第3項前
    段定有明文。
 2、被告抗辯原告就本件交通事故亦有肇事責任，為原告所否認
    ，經查，原告陳金蔓於109年3月26日警方製作談話紀錄表時
    陳述：我車(A車)由中山北1段北往南直行第1車道，B車由我
    右後方直接撞擊我車右側車身倒地。發現危害狀況時行車速
    率20公里/小時等語（見偵卷第37頁），被告於同日警方製
    作談話紀錄表時表示：我駕駛B車由中山北1段北往南行駛第
    2車道，我右側有腳踏車，避免發生碰撞，有向左轉向一點
    點，突然同向第1車道A車向右靠過來，當時我左右都有車，
    我無法閃避，結果我車左側車身與A車右側車身碰撞，A車騎
    士與後座乘客聊天疏於注意才發生本件交通事故，發現危害
    狀況時行車速率10公里/小時等語（見偵卷第39頁），參以
    臺北地檢署109年度偵字第31707號偵查卷內之警方道路交通
    事故現場圖、現場照片等資料，可知事故前A車沿中山北路1
    段北向南第1車道行駛，至肇事處時，右側車身與沿同向第2
    車道行駛之B車左側車身發生碰撞而肇事。又經本院勘驗B車
    行車紀錄器影像畫面，依影片左下方時間顯示，00：00：00
    ，A車在B車前方機車停等區，旁有其他機車，A、B車均在中
    山北路1段外側第2車道與長安西路口停等紅燈（北往南）。
    00：00：01，畫面顯示號誌燈轉為綠燈，A車於00：00：02
    起步後沿中山北路1段外側第2車道左側往前行駛，B車於00
    ：00：04向前行駛。00：00：11，A車沿中山北路1段外側第
    1車道右側北往南通過長安西路口（位於中山北路1段南側行
    人穿越道上），B車沿中山北路1段外側第2 車道北往南通過
    長安西路口，A車在B車左前方，B車前方另有1輛機車，右前
    方有1輛自行車。00：00：12，陳金蔓向左側轉頭，兩車距
    離持續接近。00：00：13，陳金蔓將頭轉回正前方，B車行
    駛至A車右側，B車右前方有1輛自行車，聽見女子驚叫聲及
    碰撞聲。00：00：14，B車已超越A車與右前方自行車，B車
    略向右偏並減速。00：00：15-00：00：16，B 車煞停於第2
    車道上，上開自行車自B 車輛右側出現。00：00：17-00：0
    0：22，該輛自行車與多輛機車自B 車右側經過時，駕駛、
    乘客多有轉頭向左後看，並持續往前行駛，有本院勘驗結果
    可佐（卷第103-104頁），由此行駛動態，併參酌監視器（
    行車影像）擷取畫面、兩車車損位置（偵卷第27-29、35頁
    ），足認事故前A車行駛於B車左前方，兩車分別行駛接近第
    1、2車道間車道線之右、左側，B車為閃避右側自行車而略
    左偏，A車駕駛陳金蔓於行駛中向左轉頭，車身持續靠近第1
    車道右側，兩車駕駛於行駛過程中皆疏於注意同路同向其他
    車輛之行駛動態，未保持行車安全間隔致兩車發生碰撞，堪
    認原告陳金蔓、被告對於本件交通事故均有過失，而臺北市
    車輛行車事故鑑定會、鑑定覆議會亦同此意見，有鑑定意見
    書、覆議意見書可查（見本院110年度審交易字第98號卷第4
    7-51、77-81頁），本院衡酌雙方之違規情節及過失輕重等
    情，認被告應負擔之過失責任比例為70％，原告應負擔之過
    失責任比例為30％。
(四)基上，原告陳金蔓請求有理由之損害額412,621元（計算式
    ：128,621＋36,000＋128,000＋120,000＝412,621），被告應負
    擔70%責任即應為賠償288,835元（計算式：412,621×70%＝28
    8,835，元以下四捨五入），扣除原告已依刑事判決緩刑條
    件給付之50,000元，及汽車強制險險已理賠陳金蔓之醫療費
    用42,535元，則被告應給付原告陳金蔓196,300元（計算式
    ：288,835－50,000－42,535＝196,300）。而原告楊舒涵請求
    有理由之精神慰撫金10,000元，被告應負擔70%責任即應為
    賠償7,000元，被告抗辯此部分應扣除汽車強制險理賠之6,4
    15元云云，核之該強制險理賠部分為醫療費用，非精神慰撫
    金，二者不同，且楊舒涵未向被告請求醫療費用，是被告此
    部分所辯，不足採認。　
五、綜上所述，原告本於侵權行為法律關係，請求被告分別給付
    陳金蔓196,300元、楊舒涵7,000元，及均自起訴狀繕本送達
    翌日即110年11月25日（附民卷第53頁）起至清償日止，按
    週年利率百分之5計算之利息，為有理由，應予准許。逾此
    範圍之請求，則屬無據，應予駁回。
六、本件事證已臻明確，兩造其餘攻擊防禦方法核與本件判決結
    果不生影響，爰不一一論述，併此敘明。
七、本件原告勝訴部分係就民事訴訟法第427條第1項訴訟適用簡
    易程序所為被告敗訴之判決，依同法第389條第1項第3款規
    定，應依職權宣告假執行，並依同法第392條第2項規定，依
    職權宣告被告如以主文第5項所示金額為原告預供擔保，得
    免為假執行。至原告陳金蔓其餘之訴經駁回部分，其假執行
    之聲請即失其依據，應併予駁回。　　
八、本件係刑事附帶民事訴訟，而由本院刑事庭移送民事庭者，
    依刑事訴訟法第504條第2項之規定，免納裁判費，且至本件
    言詞辯論終結時，亦未發生其他訴訟費用，故無從確定訴訟
    費用之數額。惟依法仍應依民事訴訟法第79條規定，諭知訴
    訟費用之負擔，以備將來如有訴訟費用發生時，得以確定其
    數額，併予敘明。
中　　華　　民　　國　　111 　年　　8 　　月　　24　　日
　　　　　　　　　臺灣臺北地方法院臺北簡易庭
　　　　　　　　　　　　　　　法　官　蔡玉雪
以上為正本係照原本作成。
如不服本判決，應於判決送達後20日內向本庭提出上訴狀，並按
他造當事人之人數附繕本；如委任律師提起上訴者，應一併繳納
上訴審裁判費。
中　　華　　民　　國　　111 　年　　8 　　月　　24　　日
　　　　　　　　　　　　　　　書記官　陳黎諭